ACORDAO-COMPLETO-2569910

ACÓRDÃO 3341/2023 ATA 13/2023 - SEGUNDA CÂMARA

VISTOS, relatados e discutidos estes autos de tomada de contas especial instaurada em razão da não comprovação da regular aplicação dos recursos transferidos ao Município de Pombos-PE por meio do Fundo Nacional de Assistência Social - FNAS, na modalidade fundo a fundo, para a execução dos Programas Proteção Social Básica - PSB e Proteção Social Especial - PSE, no exercício de 2012;
ACORDAM os Ministros do Tribunal de Contas da União, reunidos em Sessão da Segunda Câmara, em:
9.1. considerar revel, para todos os efeitos, nos termos do art. 12, § 3º, da Lei 8.443/1992, a Sra. Cleide Jane Sudário Oliveira, dando-se prosseguimento ao processo;
9.2. julgar, com fundamento nos arts. 1º, inciso I, e 16, inciso III, alíneas "b" e "c", da Lei 8.443/1992 c/c os arts. 19 e 23, inciso III, da mesma lei, e nos arts. 1º, inciso I, 202, § 6º, 209, inciso I, 210 e 214, inciso III, do Regimento Interno do TCU, irregulares as contas de Cleide Jane Sudário Oliveira, condenando-a ao pagamento dos valores originais abaixo discriminados, atualizados monetariamente e acrescidos dos juros de mora a partir das datas indicadas, nos termos da legislação vigente, até a efetiva quitação do débito, fixando-lhe o prazo de 15 (quinze) dias, a contar da ciência, para que comprove, perante o Tribunal (art. 214, inciso III, alínea "a", do Regimento Interno do TCU) , o recolhimento da dívida aos cofres do Fundo Nacional de Assistência Social - FNAS:
	Data
	Valor (R$) 

	21/9/2012
	28,25

	21/9/2012
	31,13

	29/2/2012
	1.009,40

	21/9/2012
	28,16

	21/9/2012
	129,46

	20/3/2012
	870,00

	21/3/2012
	870,00

	21/3/2012
	870,00

	21/3/2012
	1.300,00

	11/4/2012
	1.300,00

	11/4/2012
	870,00

	11/4/2012
	1.300,00

	27/4/2012
	870,00

	10/5/2012
	1.300,00

	15/5/2012
	870,00

	15/5/2012
	1.300,00

	15/5/2012
	1.300,00

	15/6/2012
	1.300,00

	18/6/2012
	870,00

	18/6/2012
	870,00

	19/6/2012
	870,00

	6/7/2012
	4.500,00

	9/7/2012
	1.300,00

	9/7/2012
	1.300,00

	9/7/2012
	1.300,00

	10/7/2012
	870,00

	13/7/2012
	10,00

	23/7/2012
	870,00

	31/7/2012
	1.366,50

	3/8/2012
	1.300,00

	3/8/2012
	870,00

	7/8/2012
	1.300,00

	20/8/2012
	870,00

	11/9/2012
	800,00

	11/9/2012
	870,00

	12/9/2012
	1.300,00

	12/9/2012
	870,00

	17/9/2012
	1.600,00

	18/9/2012
	1.300,00

	21/9/2012
	6.548,39

	16/10/2012
	1.300,00

	16/10/2012
	870,00

	16/10/2012
	1.300,00

	16/10/2012
	870,00

	8/11/2012
	1.300,00

	8/11/2012
	1.300,00

	14/11/2012
	1.608,00

	14/11/2012
	870,00

	22/11/2012
	2.630,00

	28/11/2012
	1.300,00

	29/11/2012
	1.300,00

	5/12/2012
	870,00

	20/12/2012
	1.300,00

	20/12/2012
	1.300,00

	20/12/2012
	650,00

	20/12/2012
	650,00

	21/12/2012
	870,00

	21/12/2012
	435,00

	27/12/2012
	5.200,00

	28/12/2012
	50,00

	23/1/2012
	2.200,00

	2/2/2012
	1.013,00

	9/2/2012
	1.170,00

	10/2/2012
	1.670,00

	15/2/2012
	1.170,00

	8/3/2012
	1.170,00

	12/3/2012
	1.670,00

	12/3/2012
	1.170,00

	30/3/2012
	930,00

	11/4/2012
	1.170,00

	11/4/2012
	1.170,00

	11/4/2012
	1.170,00

	12/4/2012
	1.670,00

	9/5/2012
	1.170,00

	9/5/2012
	1.170,00

	9/5/2012
	1.670,00

	10/5/2012
	1.170,00

	25/5/2012
	681,00

	31/5/2012
	1.170,00

	31/5/2012
	1.170,00

	1/6/2012
	1.170,00

	1/6/2012
	1.670,00

	28/6/2012
	2.980,00

	9/7/2012
	1.170,00

	10/7/2012
	1.670,00

	12/7/2012
	1.170,00

	25/7/2012
	1.170,00

	31/7/2012
	1.300,00

	3/8/2012
	4.800,00

	3/8/2012
	1.170,00

	3/8/2012
	1.670,00

	7/8/2012
	1.170,00

	14/8/2012
	1.170,00

	10/9/2012
	1.170,00

	11/9/2012
	953,00

	12/9/2012
	1.170,00

	13/9/2012
	1.170,00

	17/9/2012
	1.670,00

	21/9/2012
	5.001,26

	15/10/2012
	1.670,00

	16/10/2012
	1.170,00

	18/10/2012
	1.170,00

	19/10/2012
	1.170,00

	8/11/2012
	1.670,00

	12/11/2012
	1.170,00

	14/11/2012
	1.170,00

	14/11/2012
	1.680,00

	28/11/2012
	1.170,00

	28/11/2012
	1.170,00

	30/11/2012
	1.670,00

	20/12/2012
	1.670,00

	20/12/2012
	835,00

	26/12/2012
	1.170,00

	26/12/2012
	585,00

	26/12/2012
	2.435,00

	26/12/2012
	3.000,00

	27/12/2012
	1.170,00

	27/12/2012
	585,00

	8/2/2012
	680,00

	8/2/2012
	1.070,00

	29/2/2012
	622,00

	7/3/2012
	680,00

	7/3/2012
	622,00

	7/3/2012
	1.070,00

	26/3/2012
	563,00

	10/4/2012
	680,00

	10/4/2012
	622,00

	10/4/2012
	1.070,00

	12/4/2012
	357,00

	20/4/2012
	1.300,00

	20/4/2012
	1.300,00

	8/5/2012
	680,00

	8/5/2012
	1.070,00

	18/5/2012
	622,00

	18/5/2012
	1.300,00

	25/5/2012
	178,30

	30/5/2012
	680,00

	30/5/2012
	622,00

	30/5/2012
	1.070,00

	30/5/2012
	1.300,00

	6/7/2012
	680,00

	6/7/2012
	1.070,00

	6/7/2012
	1.300,00

	6/7/2012
	408,00

	17/7/2012
	622,00

	3/8/2012
	680,00

	3/8/2012
	1.070,00

	3/8/2012
	1.300,00

	3/8/2012
	622,00

	8/8/2012
	386,60

	10/9/2012
	1.070,00

	10/9/2012
	1.300,00

	10/9/2012
	974,30

	10/9/2012
	622,00

	10/9/2012
	680,00

	18/10/2012
	1.070,00

	18/10/2012
	622,00

	18/10/2012
	680,00

	24/10/2012
	1.300,00

	24/10/2012
	1.755,00

	7/11/2012
	1.070,00

	7/11/2012
	1.300,00

	7/11/2012
	622,00

	7/11/2012
	680,00

	8/11/2012
	1.861,00

	28/11/2012
	1.070,00

	28/11/2012
	680,00

	29/11/2012
	1.300,00

	19/12/2012
	1.605,00

	19/12/2012
	1.950,00

	19/12/2012
	1.020,00

	26/12/2012
	3.017,00

	28/12/2012
	1.200,00

	23/1/2012
	7.200,00

	27/1/2012
	1.200,00

	2/2/2012
	12.912,50

	9/2/2012
	1.300,00

	14/2/2012
	640,00

	14/2/2012
	782,00

	23/2/2012
	640,00

	24/2/2012
	7.200,00

	29/2/2012
	400,00

	12/3/2012
	1.300,00

	13/3/2012
	11.240,15

	13/3/2012
	6.831,20

	10/4/2012
	350,00

	10/4/2012
	350,00

	10/4/2012
	350,00

	11/4/2012
	1.300,00

	17/4/2012
	7.200,00

	18/4/2012
	3.935,68

	23/4/2012
	7.200,00

	25/4/2012
	813,83

	2/5/2012
	17.665,63

	10/5/2012
	455,70

	10/5/2012
	350,00

	10/5/2012
	350,00

	11/5/2012
	1.300,00

	11/5/2012
	205,80

	15/5/2012
	350,00

	21/5/2012
	7.200,00

	28/5/2012
	1.800,00

	11/6/2012
	350,00

	11/6/2012
	350,00

	11/6/2012
	350,00

	12/6/2012
	1.300,00

	21/6/2012
	604,66

	21/6/2012
	7.200,00

	27/6/2012
	13.482,39

	6/7/2012
	1.300,00

	9/7/2012
	4.592,17

	10/7/2012
	5.639,90

	11/7/2012
	350,00

	11/7/2012
	350,00

	12/7/2012
	1.520,00

	12/7/2012
	350,00

	23/7/2012
	7.200,00

	31/7/2012
	1.750,00

	6/8/2012
	1.300,00

	8/8/2012
	200,00

	8/8/2012
	18.892,05

	10/8/2012
	350,00

	10/8/2012
	350,00

	10/8/2012
	350,00

	10/8/2012
	15.237,30

	13/8/2012
	280,00

	20/8/2012
	7.200,00

	10/9/2012
	350,00

	10/9/2012
	350,00

	11/9/2012
	700,00

	12/9/2012
	350,00

	14/9/2012
	1.300,00

	25/9/2012
	3.000,25

	27/9/2012
	7.200,00

	2/10/2012
	11.500,50

	11/10/2012
	350,00

	11/10/2012
	350,00

	11/10/2012
	350,00

	11/10/2012
	1.300,00

	22/10/2012
	5.280,94

	23/10/2012
	7.200,00

	8/11/2012
	1.300,00

	8/11/2012
	530,00

	12/11/2012
	880,00

	14/11/2012
	2.180,00

	21/11/2012
	1.581,00

	22/11/2012
	7.200,00

	23/11/2012
	280,00

	27/11/2012
	1.300,00

	28/11/2012
	12.650,20

	14/12/2012
	6.720,00

	14/12/2012
	10.000,00

	14/12/2012
	2.000,00

	20/12/2012
	1.300,00

	20/12/2012
	650,00

	28/12/2012
	7.200,00

	10/2/2012
	622,00

	10/2/2012
	700,00

	13/2/2012
	622,00

	7/3/2012
	622,00

	8/3/2012
	622,00

	12/3/2012
	700,00

	30/3/2012
	870,00

	11/4/2012
	622,00

	11/4/2012
	700,00

	12/4/2012
	622,00

	9/5/2012
	622,00

	10/5/2012
	622,00

	15/5/2012
	700,00

	31/5/2012
	622,00

	5/6/2012
	700,00

	6/6/2012
	622,00

	28/6/2012
	504,70

	9/7/2012
	700,00

	9/7/2012
	622,00

	12/7/2012
	622,00

	3/8/2012
	622,00

	9/8/2012
	622,00

	20/8/2012
	700,00

	11/9/2012
	622,00

	11/9/2012
	915,00

	14/9/2012
	700,00

	17/9/2012
	622,00

	19/10/2012
	622,00

	23/10/2012
	622,00

	24/10/2012
	700,00

	8/11/2012
	700,00

	8/11/2012
	622,00

	14/11/2012
	810,00

	28/11/2012
	622,00

	30/11/2012
	700,00

	20/12/2012
	622,00

	20/12/2012
	350,00

	20/12/2012
	700,00

	27/12/2012
	2.400,00

	25/1/2012
	1.600,00

	10/2/2012
	1.300,00

	10/2/2012
	1.300,00

	13/2/2012
	870,00

9.3. aplicar à Sra. Cleide Jane Sudário Oliveira a multa referida no art. 57 da Lei 8.443/1992, no valor de R$ 100.000,00 (cem mil reais) , fixando-lhe o prazo de 15 (quinze) dias, a partir da notificação, para que comprove, perante o Tribunal, seu recolhimento aos cofres do Tesouro Nacional, atualizada monetariamente desde a data deste acórdão até a data do efetivo pagamento;
9.4. autorizar, desde logo, com amparo no art. 28, inciso II, da Lei 8.443/1992, a cobrança judicial das dívidas, caso não atendidas as notificações;
9.5. autorizar, desde já, caso solicitado, nos termos do art. 26 da Lei 8.443/1992, o parcelamento das dívidas em até 36 (trinta e seis) parcelas mensais e sucessivas, atualizadas monetariamente até a data do pagamento, esclarecendo à responsável que a falta de pagamento de qualquer parcela importará no vencimento antecipado do saldo devedor (art. 217, § 2º, do Regimento Interno do TCU) , sem prejuízo das demais medidas legais cabíveis;
9.6. dar ciência desta decisão à responsável, ao Ministério do Desenvolvimento e Assistência Social, Família e Combate à Fome e à Procuradoria da República no Estado de Pernambuco, para adoção das providências cabíveis, nos termos do art. 16, § 3º, da Lei 8.443/1992 c/c o art. 209, § 7º, do Regimento Interno deste Tribunal.

Tomada de contas especial instaurada pela extinta Secretaria Especial do Desenvolvimento Social, em razão da não comprovação da regular aplicação dos recursos repassados pela União ao município de Pombos/PE, no exercício de 2012, por meio do Fundo Nacional de Assistência Social, na modalidade fundo a fundo, para a execução dos Programas Proteção Social Básica (PSB) e Proteção Social Especial (PSE).

Segunda Câmara

Município de Pombos-PE.

3. Responsável: Cleide Jane Sudário Oliveira (XXX.230.133-XX).

13.1. Ministros presentes: Aroldo Cedraz (na Presidência), Augusto Nardes (Relator) e Vital do Rêgo.
13.2. Ministro-Substituto convocado: Marcos Bemquerer Costa.

AUGUSTO NARDES

Transcrevo a seguir, com ajustes de forma, a instrução lavrada no âmbito da então Secretaria de Controle Externo de Tomada de Contas Especial - SecexTCE (peça 73) , a qual contou com a anuência do escalão dirigente da unidade técnica (peças 74 e 75) :
"INTRODUÇÃO
Cuidam os autos de tomada de contas especial instaurada pela Secretaria Especial do Desenvolvimento Social, em desfavor de Cleide Jane Sudário Oliveira (CPF: XXX.230.133-XX) , em razão da não comprovação da regular aplicação dos recursos repassados pela União ao município de Pombos por meio do Fundo Nacional de Assistência Social, na modalidade fundo a fundo, para a execução dos Programas Proteção Social Básica (PSB) e Proteção Social Especial (PSE) , no exercício de 2012. 
HISTÓRICO
Em 7/6/2019, com fundamento na IN/TCU 71/2012, alterada pela IN/TCU 76/2016 e DN/TCU 155/2016, o dirigente da Secretaria Especial do Desenvolvimento Social autorizou a instauração da tomada de contas especial (peça 34) . O processo foi registrado no sistema e-TCE com o número 69/2020.
Os recursos repassados pelo Fundo Nacional de Assistência Social ao município de Pombos/PE, no exercício de 2012, na modalidade fundo a fundo, foram auditados pela Controladoria Geral da União, conforme Relatório de Demandas Externas nº 00215.000813/2011-45. 
O fundamento para a instauração da Tomada de Contas Especial, conforme consignado na matriz de responsabilização elaborada pelo tomador de contas, foi a constatação da seguinte irregularidade: 
não atendimento das notificações, e da não comprovação da boa e regular aplicação dos recursos, uma vez que foi apontado pelo Relatório de Demandas Especiais a ausência da documentação de suporte à movimentação financeira do programa, aquisição de gêneros alimentícios de empresa a quem não foi adjudicado o objeto e Ausência parcial de merenda para o PETI no período de 2009 a 2012.
A responsável arrolada na fase interna foi devidamente comunicada e, diante da ausência de justificativas suficientes para elidir a irregularidade e da não devolução dos recursos, instaurou-se a tomada de contas especial.
No relatório (peça 51) , o tomador de contas concluiu que o prejuízo importaria no valor original de R$ 533.713,30, imputando-se a responsabilidade a Cleide Jane Sudário Oliveira, Ex-Prefeita, no período de 1/1/2009 a 31/12/2012, na condição de gestor dos recursos.
Em 26/8/2020, a Controladoria-Geral da União emitiu o relatório de auditoria (peça 54) , em concordância com o relatório do tomador de contas. O certificado de auditoria e o parecer do dirigente do órgão de controle interno concluíram pela irregularidade das presentes contas (peças 55 e 56) .
Em 2/9/2020, o ministro responsável pela área atestou haver tomado conhecimento das conclusões contidas no relatório e certificado de auditoria, bem como do parecer conclusivo do dirigente do órgão de controle interno, manifestando-se pela irregularidade das contas, e determinou o encaminhamento do processo ao Tribunal de Contas da União (peça 57) .
Na instrução inicial (peça 61) , analisando-se os documentos nos autos, concluiu-se pela necessidade de realização de citação para a seguinte irregularidade: 
9.1. Irregularidade 1: ausência dos documentos comprobatórios da despesa de programa do FNAS.
9.1.1. Evidências da irregularidade: documentos técnicos presentes nas peças 6, 27, 33 e 36.
9.1.2. Normas infringidas: Art. 70, parágrafo único, da Constituição Federal de 1988; art. 93, do Decreto-lei 200; e art. 7º da Portaria MDS 625/2010.
9.2. Débitos relacionados à responsável Cleide Jane Sudário Oliveira:
	Data de ocorrência
	Valor histórico (R$) 

	21/9/2012
	28,25

	21/9/2012
	31,13

	29/2/2012
	1.009,40

	21/9/2012
	28,16

	21/9/2012
	129,46

	20/3/2012
	870,00

	21/3/2012
	870,00

	21/3/2012
	870,00

	21/3/2012
	1.300,00

	11/4/2012
	1.300,00

	11/4/2012
	870,00

	11/4/2012
	1.300,00

	27/4/2012
	870,00

	10/5/2012
	1.300,00

	15/5/2012
	870,00

	15/5/2012
	1.300,00

	15/5/2012
	1.300,00

	15/6/2012
	1.300,00

	18/6/2012
	870,00

	18/6/2012
	870,00

	19/6/2012
	870,00

	6/7/2012
	4.500,00

	9/7/2012
	1.300,00

	9/7/2012
	1.300,00

	9/7/2012
	1.300,00

	10/7/2012
	870,00

	13/7/2012
	10,00

	23/7/2012
	870,00

	31/7/2012
	1.366,50

	3/8/2012
	1.300,00

	3/8/2012
	870,00

	7/8/2012
	1.300,00

	20/8/2012
	870,00

	11/9/2012
	800,00

	11/9/2012
	870,00

	12/9/2012
	1.300,00

	12/9/2012
	870,00

	17/9/2012
	1.600,00

	18/9/2012
	1.300,00

	21/9/2012
	6.548,39

	16/10/2012
	1.300,00

	16/10/2012
	870,00

	16/10/2012
	1.300,00

	16/10/2012
	870,00

	8/11/2012
	1.300,00

	8/11/2012
	1.300,00

	14/11/2012
	1.608,00

	14/11/2012
	870,00

	22/11/2012
	2.630,00

	28/11/2012
	1.300,00

	29/11/2012
	1.300,00

	5/12/2012
	870,00

	20/12/2012
	1.300,00

	20/12/2012
	1.300,00

	20/12/2012
	650,00

	20/12/2012
	650,00

	21/12/2012
	870,00

	21/12/2012
	435,00

	27/12/2012
	5.200,00

	28/12/2012
	50,00

	23/1/2012
	2.200,00

	2/2/2012
	1.013,00

	9/2/2012
	1.170,00

	10/2/2012
	1.670,00

	15/2/2012
	1.170,00

	8/3/2012
	1.170,00

	12/3/2012
	1.670,00

	12/3/2012
	1.170,00

	30/3/2012
	930,00

	11/4/2012
	1.170,00

	11/4/2012
	1.170,00

	11/4/2012
	1.170,00

	12/4/2012
	1.670,00

	9/5/2012
	1.170,00

	9/5/2012
	1.170,00

	9/5/2012
	1.670,00

	10/5/2012
	1.170,00

	25/5/2012
	681,00

	31/5/2012
	1.170,00

	31/5/2012
	1.170,00

	1/6/2012
	1.170,00

	1/6/2012
	1.670,00

	28/6/2012
	2.980,00

	9/7/2012
	1.170,00

	10/7/2012
	1.670,00

	12/7/2012
	1.170,00

	25/7/2012
	1.170,00

	31/7/2012
	1.300,00

	3/8/2012
	4.800,00

	3/8/2012
	1.170,00

	3/8/2012
	1.670,00

	7/8/2012
	1.170,00

	14/8/2012
	1.170,00

	10/9/2012
	1.170,00

	11/9/2012
	953,00

	12/9/2012
	1.170,00

	13/9/2012
	1.170,00

	17/9/2012
	1.670,00

	21/9/2012
	5.001,26

	15/10/2012
	1.670,00

	16/10/2012
	1.170,00

	18/10/2012
	1.170,00

	19/10/2012
	1.170,00

	8/11/2012
	1.670,00

	12/11/2012
	1.170,00

	14/11/2012
	1.170,00

	14/11/2012
	1.680,00

	28/11/2012
	1.170,00

	28/11/2012
	1.170,00

	30/11/2012
	1.670,00

	20/12/2012
	1.670,00

	20/12/2012
	835,00

	26/12/2012
	1.170,00

	26/12/2012
	585,00

	26/12/2012
	2.435,00

	26/12/2012
	3.000,00

	27/12/2012
	1.170,00

	27/12/2012
	585,00

	8/2/2012
	680,00

	8/2/2012
	1.070,00

	29/2/2012
	622,00

	7/3/2012
	680,00

	7/3/2012
	622,00

	7/3/2012
	1.070,00

	26/3/2012
	563,00

	10/4/2012
	680,00

	10/4/2012
	622,00

	10/4/2012
	1.070,00

	12/4/2012
	357,00

	20/4/2012
	1.300,00

	20/4/2012
	1.300,00

	8/5/2012
	680,00

	8/5/2012
	1.070,00

	18/5/2012
	622,00

	18/5/2012
	1.300,00

	25/5/2012
	178,30

	30/5/2012
	680,00

	30/5/2012
	622,00

	30/5/2012
	1.070,00

	30/5/2012
	1.300,00

	6/7/2012
	680,00

	6/7/2012
	1.070,00

	6/7/2012
	1.300,00

	6/7/2012
	408,00

	17/7/2012
	622,00

	3/8/2012
	680,00

	3/8/2012
	1.070,00

	3/8/2012
	1.300,00

	3/8/2012
	622,00

	8/8/2012
	386,60

	10/9/2012
	1.070,00

	10/9/2012
	1.300,00

	10/9/2012
	974,30

	10/9/2012
	622,00

	10/9/2012
	680,00

	18/10/2012
	1.070,00

	18/10/2012
	622,00

	18/10/2012
	680,00

	24/10/2012
	1.300,00

	24/10/2012
	1.755,00

	7/11/2012
	1.070,00

	7/11/2012
	1.300,00

	7/11/2012
	622,00

	7/11/2012
	680,00

	8/11/2012
	1.861,00

	28/11/2012
	1.070,00

	28/11/2012
	680,00

	29/11/2012
	1.300,00

	19/12/2012
	1.605,00

	19/12/2012
	1.950,00

	19/12/2012
	1.020,00

	26/12/2012
	3.017,00

	28/12/2012
	1.200,00

	23/1/2012
	7.200,00

	27/1/2012
	1.200,00

	2/2/2012
	12.912,50

	9/2/2012
	1.300,00

	14/2/2012
	640,00

	14/2/2012
	782,00

	23/2/2012
	640,00

	24/2/2012
	7.200,00

	29/2/2012
	400,00

	12/3/2012
	1.300,00

	13/3/2012
	11.240,15

	13/3/2012
	6.831,20

	10/4/2012
	350,00

	10/4/2012
	350,00

	10/4/2012
	350,00

	11/4/2012
	1.300,00

	17/4/2012
	7.200,00

	18/4/2012
	3.935,68

	23/4/2012
	7.200,00

	25/4/2012
	813,83

	2/5/2012
	17.665,63

	10/5/2012
	455,70

	10/5/2012
	350,00

	10/5/2012
	350,00

	11/5/2012
	1.300,00

	11/5/2012
	205,80

	15/5/2012
	350,00

	21/5/2012
	7.200,00

	28/5/2012
	1.800,00

	11/6/2012
	350,00

	11/6/2012
	350,00

	11/6/2012
	350,00

	12/6/2012
	1.300,00

	21/6/2012
	604,66

	21/6/2012
	7.200,00

	27/6/2012
	13.482,39

	6/7/2012
	1.300,00

	9/7/2012
	4.592,17

	10/7/2012
	5.639,90

	11/7/2012
	350,00

	11/7/2012
	350,00

	12/7/2012
	1.520,00

	12/7/2012
	350,00

	23/7/2012
	7.200,00

	31/7/2012
	1.750,00

	6/8/2012
	1.300,00

	8/8/2012
	200,00

	8/8/2012
	18.892,05

	10/8/2012
	350,00

	10/8/2012
	350,00

	10/8/2012
	350,00

	10/8/2012
	15.237,30

	13/8/2012
	280,00

	20/8/2012
	7.200,00

	10/9/2012
	350,00

	10/9/2012
	350,00

	11/9/2012
	700,00

	12/9/2012
	350,00

	14/9/2012
	1.300,00

	25/9/2012
	3.000,25

	27/9/2012
	7.200,00

	2/10/2012
	11.500,50

	11/10/2012
	350,00

	11/10/2012
	350,00

	11/10/2012
	350,00

	11/10/2012
	1.300,00

	22/10/2012
	5.280,94

	23/10/2012
	7.200,00

	8/11/2012
	1.300,00

	8/11/2012
	530,00

	12/11/2012
	880,00

	14/11/2012
	2.180,00

	21/11/2012
	1.581,00

	22/11/2012
	7.200,00

	23/11/2012
	280,00

	27/11/2012
	1.300,00

	28/11/2012
	12.650,20

	14/12/2012
	6.720,00

	14/12/2012
	10.000,00

	14/12/2012
	2.000,00

	20/12/2012
	1.300,00

	20/12/2012
	650,00

	28/12/2012
	7.200,00

	10/2/2012
	622,00

	10/2/2012
	700,00

	13/2/2012
	622,00

	7/3/2012
	622,00

	8/3/2012
	622,00

	12/3/2012
	700,00

	30/3/2012
	870,00

	11/4/2012
	622,00

	11/4/2012
	700,00

	12/4/2012
	622,00

	9/5/2012
	622,00

	10/5/2012
	622,00

	15/5/2012
	700,00

	31/5/2012
	622,00

	5/6/2012
	700,00

	6/6/2012
	622,00

	28/6/2012
	504,70

	9/7/2012
	700,00

	9/7/2012
	622,00

	12/7/2012
	622,00

	3/8/2012
	622,00

	9/8/2012
	622,00

	20/8/2012
	700,00

	11/9/2012
	622,00

	11/9/2012
	915,00

	14/9/2012
	700,00

	17/9/2012
	622,00

	19/10/2012
	622,00

	23/10/2012
	622,00

	24/10/2012
	700,00

	8/11/2012
	700,00

	8/11/2012
	622,00

	14/11/2012
	810,00

	28/11/2012
	622,00

	30/11/2012
	700,00

	20/12/2012
	622,00

	20/12/2012
	350,00

	20/12/2012
	700,00

	27/12/2012
	2.400,00

	25/1/2012
	1.600,00

	10/2/2012
	1.300,00

	10/2/2012
	1.300,00

	13/2/2012
	870,00

9.2.1. Cofre credor: Fundo Nacional de Assistência Social.
9.2.2. Responsável: Cleide Jane Sudário Oliveira.
9.2.2.1. Conduta: não apresentar documentos comprobatórios das despesas realizadas com recursos repassados para a execução de programa do FNAS (PSB/PSE 2012) .
9.2.2.2. Nexo de causalidade: A não comprovação das despesas realizadas impediu a comprovação da regular aplicação dos recursos federais repassados no âmbito do instrumento em questão, resultando em presunção de dano ao erário.
9.2.2.3. Culpabilidade: não há excludentes de ilicitude, de culpabilidade e de punibilidade; é razoável supor que a responsável tinha consciência da ilicitude de sua conduta; era exigível conduta diversa da praticada, qual seja, apresentar a documentação comprobatória das despesas realizadas necessária à comprovação da regular aplicação dos recursos federais repassados, conforme estabelecido nas normas aplicáveis. 
Encaminhamento: citação.
Em cumprimento ao pronunciamento da unidade (peça 63) , foi efetuada citação da responsável, nos moldes adiante:
a) Cleide Jane Sudário Oliveira - promovida a citação da responsável, conforme delineado adiante:
	Comunicação: Ofício 2189/2022 - Seproc (peça 65) 
Data da Expedição: 10/2/2022
Data da Ciência: não houve (Não procurado) (peça 66) 
Observação: Ofício enviado para o endereço do responsável, conforme pesquisa na base de dados no sistema da Receita Federal, custodiada pelo TCU (peça 64) .
	
	Comunicação: Ofício 21279/2022 - Seproc (peça 68) 
Data da Expedição: 20/5/2022
Data da Ciência: não houve (Não procurado) (peça 69) 
Observação: Ofício enviado para o endereço do responsável, conforme pesquisa na base de dados no sistema da Receita Federal, custodiada pelo TCU (peça 67) .
	
	Comunicação: Edital 0958/2022 - Seproc (peça 70) 
Data da Publicação: 17/8/2022 (peça 71) 
Fim do prazo para a defesa: 1/9/2022
	
Conforme Despacho de Conclusão das Comunicações Processuais (peça 72) , as providências inerentes às comunicações processuais foram concluídas. 
Transcorrido o prazo regimental, a responsável Cleide Jane Sudário Oliveira permaneceu silente, devendo ser considerada revel, nos termos do art. 12, § 3º, da Lei 8.443/1992.
ANÁLISE DOS PRESSUPOSTOS DE PROCEDIBILIDADE DA IN/TCU 71/2012
Avaliação de Viabilidade do Exercício do Contraditório e Ampla Defesa
Verifica-se que não houve o transcurso de mais de dez anos desde o fato gerador sem que tenha havido a notificação da responsável pela autoridade administrativa federal competente (art. 6º, inciso II, c/c art. 19 da IN/TCU 71/2012, modificada pela IN/TCU 76/2016) , uma vez que o fato gerador da irregularidade sancionada ocorreu em 28/12/2012, e a responsável foi notificada sobre a irregularidade pela autoridade administrativa competente conforme segue:
14.1. Cleide Jane Sudário Oliveira, por meio do edital acostado à peça 18, publicado em 6/7/2016.
Valor de Constituição da TCE 	
Verifica-se, ainda, que o valor atualizado do débito apurado (sem juros) em 1/1/2017 é de R$ 729.104,12, portanto superior ao limite mínimo de R$ 100.000,00, na forma estabelecida conforme os arts. 6º, inciso I, e 19 da IN/TCU 71/2012, modificada pela IN/TCU 76/2016. 
OUTROS PROCESSOS/DÉBITOS NOS SISTEMAS DO TCU COM OS MESMOS RESPONSÁVEIS
Informa-se que foram encontrados processos no Tribunal com a mesma responsável:
	Responsável
	Processo

	Cleide Jane Sudário Oliveira
	Processo 015.018/2015-6 (TCE, encerrado) , Processo 016.256/2015-8 (TCE, encerrado) , Processo 028.178/2017-3 (TCE, encerrado) , Processo 016.076/2018-4 (CBEX, encerrado) , Processo 023.518/2017-0 (TCE, encerrado) , Processo 021.203/2018-0 (CBEX, encerrado) , Processo 021.204/2018-7 (CBEX, encerrado) , Processo 045.216/2020-7 (TCE, aberto, TCE instaurada pelo Fundo Nacional de Desenvolvimento da Educação em razão da não comprovação da regular aplicação dos recursos repassados pela União, por meio do Convênio 656995/2009, Siafi/Siconv 655483) , Processo 031.066/2019-4 (CBEX, encerrado) , Processo 013.310/2021-6 (CBEX, encerrado) , Processo 013.311/2021-2 (CBEX, encerrado) , Processo 016.348/2021-4 (TCE, aberto, TCE instaurada pelo Fundo Nacional de Desenvolvimento da Educação em razão da não comprovação da regular aplicação dos recursos repassados pela União para atendimento ao Programa Nacional de Apoio ao Transporte Escolar (Pnate) , exercício 2012) , Processo 036.983/2019-5 (CBEX, encerrado) , Processo 036.985/2019-8 (CBEX, encerrado) , Processo 031.063/2019-5 (CBEX, encerrado) , Processo 012.105/2018-0 (TCE, encerrado) , Processo 033.419/2018-3 (TCE, encerrado) , Processo 026.993/2020-1 (CBEX, encerrado) 

A tomada de contas especial está, assim, devidamente constituída e em condição de ser instruída.
EXAME TÉCNICO
Da validade das notificações
Preliminarmente, cumpre tecer breves considerações sobre a forma como são realizadas as comunicações processuais no TCU. A esse respeito, destacam-se o art. 179, do Regimento Interno do TCU (Resolução 155, de 4/12/2002) e o art. 4º, inciso III, § 1º, da Resolução TCU 170, de 30 de junho de 2004, in verbis:
Art. 179. A citação, a audiência ou a notificação, bem como a comunicação de diligência, farse-ão:
I - mediante ciência da parte, efetivada por servidor designado, por meio eletrônico, fac-símile, telegrama ou qualquer outra forma, desde que fique confirmada inequivocamente a entrega da comunicação ao destinatário;
II - mediante carta registrada, com aviso de recebimento que comprove a entrega no endereço do destinatário;
III - por edital publicado no Diário Oficial da União, quando o seu destinatário não for localizado
 (...) Art. 3º As comunicações serão dirigidas ao responsável, ou ao interessado, ou ao dirigente de órgão ou entidade, ou ao representante legal ou ao procurador constituído nos autos, com poderes expressos no mandato para esse fim, por meio de:
I - correio eletrônico, fac-símile ou telegrama;
II - servidor designado;
III - carta registrada, com aviso de recebimento;
IV - edital publicado no Diário Oficial da União, quando o seu destinatário não for localizado, nas hipóteses em que seja necessário o exercício de defesa.
Art. 4º. Consideram-se entregues as comunicações:
I - efetivadas conforme disposto nos incisos I e II do artigo anterior, mediante confirmação da ciência do destinatário;
II - realizadas na forma prevista no inciso III do artigo anterior, com o retorno do aviso de recebimento, entregue comprovadamente no endereço do destinatário;
III - na data de publicação do edital no Diário Oficial da União, quando realizadas na forma prevista no inciso IV do artigo anterior.
§ 1º O endereço do destinatário deverá ser previamente confirmado mediante consulta aos sistemas disponíveis ao Tribunal ou a outros meios de informação, a qual deverá ser juntada ao respectivo processo.
 (...) Bem se vê, portanto, que a validade da citação via postal não depende de que o aviso de recebimento seja assinado pelo próprio destinatário da comunicação, o que dispensa, no caso em tela, a entrega do AR em 'mãos próprias'. A exigência da norma é no sentido de o Tribunal verificar se a correspondência foi entregue no endereço correto, residindo aqui a necessidade de certeza inequívoca. 
Não é outra a orientação da jurisprudência do TCU, conforme se verifica dos julgados a seguir transcritos:
São válidas as comunicações processuais entregues, mediante carta registrada, no endereço correto do responsável, não havendo necessidade de que o recebimento seja feito por ele próprio (Acórdão 3648/2013-TCU-Segunda Câmara, Relator José Jorge) ;
É prescindível a entrega pessoal das comunicações pelo TCU, razão pela qual não há necessidade de que o aviso de recebimento seja assinado pelo próprio destinatário. Entregandose a correspondência no endereço correto do destinatário, presume-se o recebimento da citação. (Acórdão 1019/2008-TCU-Plenário, Relator Benjamin Zymler) ;
As comunicações do TCU, inclusive as citações, deverão ser realizadas mediante Aviso de Recebimento - AR, via Empresa Brasileira de Correios e Telégrafos, bastando para sua validade que se demonstre que a correspondência foi entregue no endereço correto. (Acórdão 1526/2007-TCU-Plenário, Relator Aroldo Cedraz) .
A validade do critério de comunicação processual do TCU foi referendada pelo Supremo Tribunal Federal, nos termos do julgamento do MS-AgR 25.816/DF, por meio do qual se afirmou a desnecessidade da ciência pessoal do interessado, entendendo-se suficiente a comprovação da entrega do 'AR' no endereço do destinatário:
Ementa: agravo regimental. Mandado de segurança. Desnecessidade de intimação pessoal das decisões do tribunal de contas da união. art. 179 do regimento interno do TCU. Intimação do ato impugnado por carta registrada, iniciado o prazo do art. 18 da lei nº 1.533/51 da data constante do aviso de recebimento. Decadência reconhecida. Agravo improvido.
O envio de carta registrada com aviso de recebimento está expressamente enumerado entre os meios de comunicação de que dispõe o Tribunal de Contas da União para proceder às suas intimações.
O inciso II do art. 179 do Regimento Interno do TCU é claro ao exigir apenas a comprovação da entrega no endereço do destinatário, bastando o aviso de recebimento simples. 
Da revelia da responsável Cleide Jane Sudário Oliveira
No caso vertente, a citação da responsável (Cleide Jane Sudário Oliveira) se deu em endereços provenientes de pesquisas de endereços realizadas pelo TCU (vide parágrafos acima) , porquanto, devido ao insucesso de realizar a citação em endereços constantes na base de dados da Receita custodiada pelo TCU (peça 64) , buscou-se a notificação em endereços provenientes das bases de dados públicas custodiadas pelo TCU (TSE e Renach - peça 67) e das bases de dados do próprio TCU. A entrega dos ofícios citatórios nesses endereços não ficou comprovada, razão pela qual promoveu-se a notificação por edital publicado no Diário Oficial da União (peça 70) 
Importante destacar que, antes de promover a citação por edital, para assegurar a ampla defesa, buscaram-se outros meios possíveis para localizar e citar a responsável, nos limites da razoabilidade, fazendo juntar aos autos informação comprobatória dos diferentes meios experimentados que restaram frustrados, tal como se demonstrou no item anterior da presente instrução (Acórdão 4851/2017-TCU-Primeira Câmara, Relator Augusto Sherman) .
Nos processos do TCU, a revelia não leva à presunção de que seriam verdadeiras todas as imputações levantadas contra os responsáveis, diferentemente do que ocorre no processo civil, em que a revelia do réu opera a presunção da verdade dos fatos narrados pelo autor (Acórdão 1009/2018-TCU-Plenário, Relator Bruno Dantas; 2369/2013-TCU-Plenário, Relator Benjamin Zymler e 2449/2013-TCU-Plenário, Relator Benjamin Zymler) . Dessa forma, a avaliação da responsabilidade do agente não pode prescindir da prova existente no processo ou para ele carreada. 
Ao não apresentar sua defesa, a responsável deixou de produzir prova da regular aplicação dos recursos sob sua responsabilidade, em afronta às normas que impõem aos gestores públicos a obrigação legal de, sempre que demandados pelos órgãos de controle, apresentar os documentos que demonstrem a correta utilização das verbas públicas, a exemplo do contido no art. 93 do Decreto-Lei 200/1967: 'Quem quer que utilize dinheiros públicos terá de justificar seu bom e regular emprego na conformidade das leis, regulamentos e normas emanadas das autoridades administrativas competentes.' 
Mesmo as alegações de defesa não sendo apresentadas, considerando o princípio da verdade real que rege esta Corte, procurou-se buscar, em manifestações da responsável na fase interna desta Tomada de Contas Especial, se havia algum argumento que pudesse ser aproveitado a seu favor. 
No entanto, não foram apresentados argumentos na fase interna que pudessem elidir as irregularidades apontadas.
Em se tratando de processo em que a parte interessada não se manifestou acerca das irregularidades imputadas, não há elementos para que se possa efetivamente aferir e reconhecer a ocorrência de boa-fé na conduta da responsável, podendo este Tribunal, desde logo, proferir o julgamento de mérito pela irregularidade das contas, conforme os termos dos §§ 2º e 6º do art. 202 do Regimento Interno do TCU. (Acórdão 2064/2011-TCU-Primeira Câmara (Relator Ubiratan Aguiar) , 6.182/2011-TCU-1ª Câmara (Relator Weber de Oliveira) , 4.072/2010-TCU-1ª Câmara (Relator Valmir Campelo) , 1.189/2009-TCU-1ª Câmara (Relator Marcos Bemquerer) , 731/2008-TCU-Plenário (Relator Aroldo Cedraz) .
Dessa forma, a responsável Cleide Jane Sudário Oliveira deve ser considerada revel, nos termos do art. 12, § 3º, da Lei 8.443/1992, devendo as contas serem julgadas irregulares, condenando-a ao débito apurado e aplicando-lhe a multa prevista no art. 57 da Lei 8.443/1992.
Prescrição da Pretensão Punitiva
Vale ressaltar que a pretensão punitiva do TCU, conforme Acórdão 1441/2016-TCU-Plenário, Relator Benjamin Zymler, que uniformizou a jurisprudência acerca dessa questão, subordina-se ao prazo geral de prescrição indicado no art. 205 do Código Civil, que é de dez anos, contado da data de ocorrência da irregularidade sancionada, nos termos do art. 189 do Código Civil, sendo este prazo interrompido pelo ato que ordenar a citação, a audiência ou a oitiva da responsável.
No caso em exame, não ocorreu a prescrição, uma vez que a irregularidade sancionada ocorreu em 28/12/2012, e o ato de ordenação da citação ocorreu em 28/1/2022.
CONCLUSÃO
Em face da análise promovida na seção 'Exame Técnico', verifica-se que a responsável Cleide Jane Sudário Oliveira não logrou comprovar a boa e regular aplicação dos recursos, instada a se manifestar, optou pelo silêncio, configurando a revelia, nos termos do § 3º, do art. 12, da Lei 8.443/1992. Ademais, inexistem nos autos elementos que demonstrem a boa-fé da responsável ou a ocorrência de outras excludentes de culpabilidade.
Verifica-se também que não houve a prescrição da pretensão punitiva, conforme análise já realizada.
Tendo em vista que não constam dos autos elementos que permitam reconhecer a boa-fé do responsável, sugere-se que as suas contas sejam julgadas irregulares, nos termos do art. 202, § 6º, do Regimento Interno do TCU, com a imputação do débito atualizado monetariamente e acrescido de juros de mora, nos termos do art. 202, § 1º do Regimento Interno do TCU, descontado o valor eventualmente recolhido, com a aplicação da multa prevista no art. 57 da Lei 8.443/1992.
Por fim, como não houve elementos que pudessem modificar o entendimento acerca das irregularidades em apuração, mantém-se a matriz de responsabilização presente na peça 60.
PROPOSTA DE ENCAMINHAMENTO
Diante do exposto, submetemos os autos à consideração superior, propondo ao Tribunal:
considerar revel a responsável Cleide Jane Sudário Oliveira, para todos os efeitos, dando-se prosseguimento ao processo, com fulcro no art. 12, § 3º, da Lei 8.443/1992; 
julgar irregulares, nos termos dos arts. 1º, inciso I, 16, inciso III, alíneas b e c, da Lei 8.443/1992, c/c os arts. 19 e 23, inciso III, da mesma Lei, as contas da responsável Cleide Jane Sudário Oliveira, condenando-o ao pagamento das importâncias a seguir especificadas, atualizadas monetariamente e acrescidas dos juros de mora, calculadas a partir das datas discriminadas até a data da efetiva quitação do débito, fixando-lhe o prazo de quinze dias, para que comprove, perante o Tribunal, o recolhimento das referidas quantias aos cofres do Fundo Nacional de Assistência Social, nos termos do art. 23, inciso III, alínea 'a', da citada lei, c/c o art. 214, inciso III, alínea 'a', do Regimento Interno do TCU. 
Débitos relacionados à responsável Cleide Jane Sudário Oliveira (CPF: XXX.230.133-XX) :
	Data de ocorrência
	Valor histórico (R$) 

	21/9/2012
	28,25

	21/9/2012
	31,13

	29/2/2012
	1.009,40

	21/9/2012
	28,16

	21/9/2012
	129,46

	20/3/2012
	870,00

	21/3/2012
	870,00

	21/3/2012
	870,00

	21/3/2012
	1.300,00

	11/4/2012
	1.300,00

	11/4/2012
	870,00

	11/4/2012
	1.300,00

	27/4/2012
	870,00

	10/5/2012
	1.300,00

	15/5/2012
	870,00

	15/5/2012
	1.300,00

	15/5/2012
	1.300,00

	15/6/2012
	1.300,00

	18/6/2012
	870,00

	18/6/2012
	870,00

	19/6/2012
	870,00

	6/7/2012
	4.500,00

	9/7/2012
	1.300,00

	9/7/2012
	1.300,00

	9/7/2012
	1.300,00

	10/7/2012
	870,00

	13/7/2012
	10,00

	23/7/2012
	870,00

	31/7/2012
	1.366,50

	3/8/2012
	1.300,00

	3/8/2012
	870,00

	7/8/2012
	1.300,00

	20/8/2012
	870,00

	11/9/2012
	800,00

	11/9/2012
	870,00

	12/9/2012
	1.300,00

	12/9/2012
	870,00

	17/9/2012
	1.600,00

	18/9/2012
	1.300,00

	21/9/2012
	6.548,39

	16/10/2012
	1.300,00

	16/10/2012
	870,00

	16/10/2012
	1.300,00

	16/10/2012
	870,00

	8/11/2012
	1.300,00

	8/11/2012
	1.300,00

	14/11/2012
	1.608,00

	14/11/2012
	870,00

	22/11/2012
	2.630,00

	28/11/2012
	1.300,00

	29/11/2012
	1.300,00

	5/12/2012
	870,00

	20/12/2012
	1.300,00

	20/12/2012
	1.300,00

	20/12/2012
	650,00

	20/12/2012
	650,00

	21/12/2012
	870,00

	21/12/2012
	435,00

	27/12/2012
	5.200,00

	28/12/2012
	50,00

	23/1/2012
	2.200,00

	2/2/2012
	1.013,00

	9/2/2012
	1.170,00

	10/2/2012
	1.670,00

	15/2/2012
	1.170,00

	8/3/2012
	1.170,00

	12/3/2012
	1.670,00

	12/3/2012
	1.170,00

	30/3/2012
	930,00

	11/4/2012
	1.170,00

	11/4/2012
	1.170,00

	11/4/2012
	1.170,00

	12/4/2012
	1.670,00

	9/5/2012
	1.170,00

	9/5/2012
	1.170,00

	9/5/2012
	1.670,00

	10/5/2012
	1.170,00

	25/5/2012
	681,00

	31/5/2012
	1.170,00

	31/5/2012
	1.170,00

	1/6/2012
	1.170,00

	1/6/2012
	1.670,00

	28/6/2012
	2.980,00

	9/7/2012
	1.170,00

	10/7/2012
	1.670,00

	12/7/2012
	1.170,00

	25/7/2012
	1.170,00

	31/7/2012
	1.300,00

	3/8/2012
	4.800,00

	3/8/2012
	1.170,00

	3/8/2012
	1.670,00

	7/8/2012
	1.170,00

	14/8/2012
	1.170,00

	10/9/2012
	1.170,00

	11/9/2012
	953,00

	12/9/2012
	1.170,00

	13/9/2012
	1.170,00

	17/9/2012
	1.670,00

	21/9/2012
	5.001,26

	15/10/2012
	1.670,00

	16/10/2012
	1.170,00

	18/10/2012
	1.170,00

	19/10/2012
	1.170,00

	8/11/2012
	1.670,00

	12/11/2012
	1.170,00

	14/11/2012
	1.170,00

	14/11/2012
	1.680,00

	28/11/2012
	1.170,00

	28/11/2012
	1.170,00

	30/11/2012
	1.670,00

	20/12/2012
	1.670,00

	20/12/2012
	835,00

	26/12/2012
	1.170,00

	26/12/2012
	585,00

	26/12/2012
	2.435,00

	26/12/2012
	3.000,00

	27/12/2012
	1.170,00

	27/12/2012
	585,00

	8/2/2012
	680,00

	8/2/2012
	1.070,00

	29/2/2012
	622,00

	7/3/2012
	680,00

	7/3/2012
	622,00

	7/3/2012
	1.070,00

	26/3/2012
	563,00

	10/4/2012
	680,00

	10/4/2012
	622,00

	10/4/2012
	1.070,00

	12/4/2012
	357,00

	20/4/2012
	1.300,00

	20/4/2012
	1.300,00

	8/5/2012
	680,00

	8/5/2012
	1.070,00

	18/5/2012
	622,00

	18/5/2012
	1.300,00

	25/5/2012
	178,30

	30/5/2012
	680,00

	30/5/2012
	622,00

	30/5/2012
	1.070,00

	30/5/2012
	1.300,00

	6/7/2012
	680,00

	6/7/2012
	1.070,00

	6/7/2012
	1.300,00

	6/7/2012
	408,00

	17/7/2012
	622,00

	3/8/2012
	680,00

	3/8/2012
	1.070,00

	3/8/2012
	1.300,00

	3/8/2012
	622,00

	8/8/2012
	386,60

	10/9/2012
	1.070,00

	10/9/2012
	1.300,00

	10/9/2012
	974,30

	10/9/2012
	622,00

	10/9/2012
	680,00

	18/10/2012
	1.070,00

	18/10/2012
	622,00

	18/10/2012
	680,00

	24/10/2012
	1.300,00

	24/10/2012
	1.755,00

	7/11/2012
	1.070,00

	7/11/2012
	1.300,00

	7/11/2012
	622,00

	7/11/2012
	680,00

	8/11/2012
	1.861,00

	28/11/2012
	1.070,00

	28/11/2012
	680,00

	29/11/2012
	1.300,00

	19/12/2012
	1.605,00

	19/12/2012
	1.950,00

	19/12/2012
	1.020,00

	26/12/2012
	3.017,00

	28/12/2012
	1.200,00

	23/1/2012
	7.200,00

	27/1/2012
	1.200,00

	2/2/2012
	12.912,50

	9/2/2012
	1.300,00

	14/2/2012
	640,00

	14/2/2012
	782,00

	23/2/2012
	640,00

	24/2/2012
	7.200,00

	29/2/2012
	400,00

	12/3/2012
	1.300,00

	13/3/2012
	11.240,15

	13/3/2012
	6.831,20

	10/4/2012
	350,00

	10/4/2012
	350,00

	10/4/2012
	350,00

	11/4/2012
	1.300,00

	17/4/2012
	7.200,00

	18/4/2012
	3.935,68

	23/4/2012
	7.200,00

	25/4/2012
	813,83

	2/5/2012
	17.665,63

	10/5/2012
	455,70

	10/5/2012
	350,00

	10/5/2012
	350,00

	11/5/2012
	1.300,00

	11/5/2012
	205,80

	15/5/2012
	350,00

	21/5/2012
	7.200,00

	28/5/2012
	1.800,00

	11/6/2012
	350,00

	11/6/2012
	350,00

	11/6/2012
	350,00

	12/6/2012
	1.300,00

	21/6/2012
	604,66

	21/6/2012
	7.200,00

	27/6/2012
	13.482,39

	6/7/2012
	1.300,00

	9/7/2012
	4.592,17

	10/7/2012
	5.639,90

	11/7/2012
	350,00

	11/7/2012
	350,00

	12/7/2012
	1.520,00

	12/7/2012
	350,00

	23/7/2012
	7.200,00

	31/7/2012
	1.750,00

	6/8/2012
	1.300,00

	8/8/2012
	200,00

	8/8/2012
	18.892,05

	10/8/2012
	350,00

	10/8/2012
	350,00

	10/8/2012
	350,00

	10/8/2012
	15.237,30

	13/8/2012
	280,00

	20/8/2012
	7.200,00

	10/9/2012
	350,00

	10/9/2012
	350,00

	11/9/2012
	700,00

	12/9/2012
	350,00

	14/9/2012
	1.300,00

	25/9/2012
	3.000,25

	27/9/2012
	7.200,00

	2/10/2012
	11.500,50

	11/10/2012
	350,00

	11/10/2012
	350,00

	11/10/2012
	350,00

	11/10/2012
	1.300,00

	22/10/2012
	5.280,94

	23/10/2012
	7.200,00

	8/11/2012
	1.300,00

	8/11/2012
	530,00

	12/11/2012
	880,00

	14/11/2012
	2.180,00

	21/11/2012
	1.581,00

	22/11/2012
	7.200,00

	23/11/2012
	280,00

	27/11/2012
	1.300,00

	28/11/2012
	12.650,20

	14/12/2012
	6.720,00

	14/12/2012
	10.000,00

	14/12/2012
	2.000,00

	20/12/2012
	1.300,00

	20/12/2012
	650,00

	28/12/2012
	7.200,00

	10/2/2012
	622,00

	10/2/2012
	700,00

	13/2/2012
	622,00

	7/3/2012
	622,00

	8/3/2012
	622,00

	12/3/2012
	700,00

	30/3/2012
	870,00

	11/4/2012
	622,00

	11/4/2012
	700,00

	12/4/2012
	622,00

	9/5/2012
	622,00

	10/5/2012
	622,00

	15/5/2012
	700,00

	31/5/2012
	622,00

	5/6/2012
	700,00

	6/6/2012
	622,00

	28/6/2012
	504,70

	9/7/2012
	700,00

	9/7/2012
	622,00

	12/7/2012
	622,00

	3/8/2012
	622,00

	9/8/2012
	622,00

	20/8/2012
	700,00

	11/9/2012
	622,00

	11/9/2012
	915,00

	14/9/2012
	700,00

	17/9/2012
	622,00

	19/10/2012
	622,00

	23/10/2012
	622,00

	24/10/2012
	700,00

	8/11/2012
	700,00

	8/11/2012
	622,00

	14/11/2012
	810,00

	28/11/2012
	622,00

	30/11/2012
	700,00

	20/12/2012
	622,00

	20/12/2012
	350,00

	20/12/2012
	700,00

	27/12/2012
	2.400,00

	25/1/2012
	1.600,00

	10/2/2012
	1.300,00

	10/2/2012
	1.300,00

	13/2/2012
	870,00

Valor atualizado do débito (com juros) em 28/9/2022: R$ 982.073,45.
aplicar à responsável Cleide Jane Sudário Oliveira, a multa prevista no art. 57 da Lei 8.443/1992 c/c o art. 267 do Regimento Interno do TCU, fixando-lhe o prazo de quinze dias, a contar da notificação, para que comprove, perante o Tribunal (art. 214, III, alínea 'a', do Regimento Interno do TCU) , o recolhimento da dívida aos cofres do Tesouro Nacional, atualizada monetariamente desde a data do acórdão que vier a ser proferido por este Tribunal até a data do efetivo recolhimento, se paga após o vencimento, na forma da legislação em vigor;
autorizar, desde logo, a cobrança judicial das dívidas, caso não atendida a notificação, na forma do disposto no art. 28, inciso II, da Lei 8.443/1992;
autorizar também, desde logo, se requerido, com fundamento no art. 26, da Lei 8.443, de 1992, c/c o art. 217, §1º do Regimento Interno do TCU, o parcelamento da dívida em até 36 parcelas, incidindo, sobre cada parcela, corrigida monetariamente, os correspondentes acréscimos legais, fixando-lhe o prazo de quinze dias, a contar do recebimento da notificação, para comprovar, perante o Tribunal, o recolhimento da primeira parcela, e de trinta dias, a contar da parcela anterior, para comprovar os recolhimentos das demais parcelas, devendo incidir, sobre cada valor mensal, atualizado monetariamente, os juros de mora devidos, no caso do débito, na forma prevista na legislação em vigor, alertando o responsável de que a falta de comprovação do recolhimento de qualquer parcela importará o vencimento antecipado do saldo devedor, nos termos do § 2º do art. 217 do Regimento Interno deste Tribunal; 
enviar cópia do Acórdão a ser prolatado à Procuradoria da República no Estado de Pernambuco, nos termos do § 3º do art. 16 da Lei 8.443/1992, c/c o § 7º do art. 209 do Regimento Interno do TCU, para adoção das medidas cabíveis; e
enviar cópia do Acórdão que vier a ser proferido à Secretaria Especial do Desenvolvimento Social e à responsável, para ciência;
informar à Procuradoria da República no Estado de Pernambuco, à Secretaria Especial do Desenvolvimento Social e à responsável que a presente deliberação, acompanhada do Relatório e do Voto que a fundamenta, está disponível para a consulta no endereço www.tcu.gov.br/acordaos, além de esclarecer que, caso requerido, o TCU poderá fornecer sem custos as correspondentes cópias, de forma impressa; e
informar à Procuradoria da República no Estado de Pernambuco que, nos termos do parágrafo único do art. 62 da Resolução TCU 259/2014, os procuradores e membros do Ministério Público credenciados nesta Corte podem acessar os presentes autos de forma eletrônica e automática, ressalvados apenas os casos de eventuais peças classificadas como sigilosas, as quais requerem solicitação formal".
2.	O Ministério Público junto a este Tribunal anuiu à análise da unidade técnica (peça 76) , complementando-a, todavia, ante a superveniência da Resolução TCU 344/2022, que regulamenta a prescrição no âmbito dos processos desenvolvidos perante o TCU, com o exame do feito quanto a eventual incidência desse instituto processual sob os critérios objetivos determinados no citado normativo, o que levou à mesma conclusão da unidade técnica, de inocorrência no caso vertente:
" (...) A irregularidade imputada a ex-prefeita consiste na 'não comprovação da boa e regular aplicação dos recursos, uma vez que foi apontada pelo Relatório de Demandas Especiais a ausência da documentação de suporte à movimentação financeira do programa, aquisição de gêneros alimentícios de empresa a quem não foi adjudicado o objeto e ausência parcial de merenda para o PETI no período de 2009 a 2012'.
Confirma-se a acusação à peça 6, na qual consta excertos do Relatório de Demandas Externas nº 00215.000813/2011-45, dos quais se extrai a informação de que, ante a solicitação formulada pela CGU no sentido da disponibilização da 'documentação comprobatórias das despesas no Âmbito do PETI no exercício de 2012', o município de Pombos/PE, sob a gestão sucessora da responsável neste processo, respondeu em 27/5/2013 que 'não foram encontrados nas dependências da Secretaria de Assistência Social do Município os comprovantes das despesas realizadas no exercício de 2012'.
Cuida-se neste processo, pois, de irregularidades constatada em fiscalização realizada por órgão do controle interno, aplicando-se, então, o inciso IV do art. 4º da Resolução - TCU nº 344/2022, segundo o qual o prazo de prescrição será contado 'da data do conhecimento da irregularidade ou do dano', que foi, como visto, em 27/5/2013.
Importa ressaltar que embora se trate de recursos sujeitos a apresentação de prestação de contas, não é o caso da aplicação do disposto no inciso II do referido art. 4º, haja vista que as irregularidades em exame não seriam passíveis de verificação por essa via, dado que a prestação de contas se resumia a informações apresentadas por meio de relatórios lançados pelo gestor em sistema informatizado.
 Com efeito, tratando-se de recursos repassados no exercício de 2012 pela União por meio do Fundo Nacional de Assistência Social na modalidade fundo a fundo, a apresentação da prestação de contas foi regida pela Portaria MDS nº 625/2010. De acordo com seu art. 6º, o instrumento de prestação de contas consistia no Demonstrativo Sintético Anual de Execução Físico Financeira, a ser lançado pelos gestores responsáveis no sistema informatizado SUAS Web até o dia 30 de abril do ano seguinte ao término do exercício.
Uma vez que já se tem presentemente transcurso de prazo superior a cinco anos desde 27/5/2013, resta saber, para avaliar a viabilidade do prosseguimento deste processo, se ocorreram no andamento deste processo causas interruptivas da prescrição. De acordo com o art. 5º da Resolução-TC nº 344/2022, a prescrição se interrompe:
I - pela notificação, oitiva, citação ou audiência do responsável, inclusive por edital; 
II - por qualquer ato inequívoco de apuração do fato;
III - por qualquer ato inequívoco de tentativa de solução conciliatória; 
IV - pela decisão condenatória recorrível.
Compulsando os autos, identificam-se inúmeros atos que se deram em intervalos inferiores a cinco anos e que se enquadram nessas hipóteses, já bastando mencionar os seguintes para demonstrar que as pretensões sancionatória e reparatória do TCU encontram-se preservadas:
- Solicitação de Fiscalização SF 14/2013, de 27/5/2013, da Controladoria Geral da União (CGU) , requerendo a razão contábil e o relatório financeiro pertinentes à movimentação de recursos que incluem os de que cuida esta TCE, em 27/5/2013, peça 6, p. 2;
- resposta do município beneficiário mediante o Ofício 75/2013, de 27/5/2013, informando que não foram encontrados os documentos, peça 6, p. 2;
- Solicitação de Fiscalização SF 10/2013, de 22/5/2013, requerendo disponibilização da documentação comprobatória das despesas, de 22/5/2013, peça 6, p. 5;
- resposta do município beneficiário mediante o Ofício 73/2013, de 27/5/2013;
- Representação oferecida pelo Município de Pombos/PE ao Ministério Público Federal por ato de improbidade administrativa, em 1º/10/2013, peça 7;
- Nota Técnica 5079/2014, de 1º/8/2014, para avaliar a prestação de contas de 2012, informando que o Demonstrativo Sintético e o Parecer do Conselho de Assistência Social não foram encaminhados pela gestora, peça 9;
- Nota Técnica 911/2015, de 14/5/2015, que complementa a Nota Técnica 5079/2014, peça 16;
- apresentação de defesa pelo município, em 15/6/2015, peça 23;
- Nota Técnica 1457/2018, de 18/4/2018, peça 24;
- notificação da ex-prefeita, solicitando a documentação das despesas ou devolução dos recursos, em 18/4/2018, peça 25;
- Nota Técnica 6292/2018, de 23/8/2018, peça 27;
- despacho para abertura de processo de tomada de contas especial, em 20/12/2019, peça 1.
- Relatório de Auditoria - CGU 69/2020, de 26/8/2020, peça 54.
As referidas causas de interrupção da prescrição, independentemente de outros eventos que poderiam ser levantados consultando os autos, já bastam para demonstrar também que o processo não ficou paralisado por mais de três anos, o que afasta a incidência da prescrição intercorrente."
	É o Relatório.

não há.

Subprocurador-Geral Lucas Rocha Furtado.

TOMADA DE CONTAS ESPECIAL. FNAS. TRANSFERÊNCIA FUNDO A FUNDO. PROGRAMAS PROTEÇÃO SOCIAL BÁSICA (PSB) E PROTEÇÃO SOCIAL ESPECIAL (PSE). NÃO COMPROVAÇÃO DA REGULAR APLICAÇÃO DOS RECURSOS. CITAÇÃO. REVELIA. INOCORRÊNCIA DA PRESCRIÇÃO. IRREGULARIDADE DAS CONTAS. DÉBITO. MULTA.

TOMADA DE CONTAS ESPECIAL (TCE)

Unidade de Auditoria Especializada em Tomada de Contas Especial (AudTCE).

Trata-se de tomada de contas especial instaurada pela extinta Secretaria Especial do Desenvolvimento Social, atual Ministério do Desenvolvimento e Assistência Social, Família e Combate à Fome, em desfavor de Cleide Jane Sudário Oliveira, ex-prefeita do Município de Pombos-PE (gestão: 2009-2012) , em razão da não comprovação da regular aplicação dos recursos transferidos à municipalidade por meio do Fundo Nacional de Assistência Social - FNAS, na modalidade fundo a fundo, para a execução dos Programas Proteção Social Básica - PSB e Proteção Social Especial - PSE, no exercício de 2012, no total original de R$ 533.713,30.
2.	Consoante Nota Técnica 670/2019 (peça 33) , a ex-gestora deixou de apresentar ao órgão concedente a documentação comprobatória das despesas realizadas com os recursos em tela, tais como empenhos, notas fiscais, recibos, faturas, cheques, ordens bancárias e ordens de pagamento, impossibilitando a aferição do nexo causal entre esses recursos e os valores debitados das contas bancárias correspondentes, conforme extratos da movimentação financeira (peça 36) . 
3. 	No âmbito deste Tribunal, após instrução inicial (peça 61) , a então Secretaria de Tomada de Contas Especial - SecexTCE promoveu a citação da responsável, em face da não apresentação da documentação comprobatória exigida. 
4. 	Embora notificada de forma regular e válida, em plena conformidade com os normativos acerca da matéria, a responsável permaneceu silente, o que caracteriza a sua revelia, nos termos do art. 12, § 3º, da Lei 8.443/1992, devendo-se, portanto, dar prosseguimento ao processo.
5. 	Na derradeira instrução nos autos (peça 73) , a SecexTCE sugeriu o julgamento pela irregularidade das contas e a condenação em débito da responsável, com aplicação de multa proporcional. 
6. 	De pronto, anuo à conclusão da unidade técnica, a qual foi endossada pelo douto Parquet e cujos fundamentos incorporo às minhas razões de decidir, no sentido de que a responsável deixou de produzir prova da regular aplicação dos recursos sob sua responsabilidade, em afronta às normas que impõem aos gestores públicos a obrigação legal de, sempre que demandados pelos órgãos de controle, apresentar os documentos que demonstrem a correta utilização das verbas públicas, a exemplo do contido no art. 93 do Decreto-Lei 200/1967.
7.	Como ressaltado pela SecexTCE, a não demonstração do correto uso dos recursos públicos dá ensejo à presunção de desvio e dano ao erário, o que sujeita o responsável a ter suas contas julgadas irregulares e a ser condenado ao ressarcimento do prejuízo apurado, sendo passível, ainda, a cominação de sanção punitiva.
8. 	Sendo assim, e ante a inexistência nos autos de elementos evidenciando a boa-fé na conduta da responsável, acolho a proposta formulada nos autos de julgamento das presentes contas pela irregularidade, com imputação de débito e multa.
9.	Ressalto, quanto à prescrição da pretensão punitiva e de ressarcimento do dano ao erário, que  inocorreu esse instituto processual, consoante análise empreendida pelo MPTCU (peça 76) , a partir dos parâmetros estabelecidos pela novel Resolução TCU 344/2022, e considerando-se as causas interruptivas elencadas no art. 5º da citada resolução.
	Pelas razões expostas, VOTO no sentido de que seja adotado o acórdão que ora submeto à apreciação deste colegiado.
TCU, Sala das Sessões, em 9 de maio de 2023.
Ministro JOÃO AUGUSTO RIBEIRO NARDES 
Relator